# 同一控制的吸收合并，能够重分类被并公司的留存收益？

提问人：qiaoyf 时间：2011-11-29 21:19:51
P公司通过换股吸收合并S公司，如果S公司的所有者权益为200,其中股本100,资本公积50,盈余公积30,未分配利润 20 。假定P公司发行的股票 120 股，则按准则规定，吸收合并的分录如下：
借：净资产 200 贷：股本 120 资本公积 80
问题是：吸收合并并作上述账务处理后，原S公司的留存收益不存在了。一是改变了权益的结构，二是S公司原有的未分配利润，在吸收合并后无法分配，造成原股东的要求权减少，如果S公司系上市公司，则中小投资者的利润分配要求不能满足。
根据准则讲解（ 2010 讲解P.313）的规定，有控股吸收合并的情况下，编制合并报表时，应将被合并公司的留存收益予以还原，从资本公积积中调整出来。
请各位讨论，在同一控制的吸收合并中，合并方编制报表时，在合并日能否将被合并方的留存收益还原，作如下会计分录？ 借：资本公积 50 贷：盈余公积 30 未分配利润 20

回答人：chenyiwei
个人理解，吸收合并中，吸收方个别报表层面是不可以还原被吸收方合并日之前的留存收益的，即这种还原只能在合并报表层面进行，并且必须以被合并方合并日之前的报表被纳入合并范围为前提。因为这种还原并不是凭空的，而是将被吸收方于合并日之前的利润表纳入合并范围，相应留存收益的自然滚存产物。 目前财政部会计司正在讨论中的“企业会计准则实施中的若干问题”提出要停止执行在同一控制下合并中调整前期比较数据的做法。尽管这一提议引来不少争议，但仍有可能体现在最终发布的文件中（不排除成为“解释 5 号”）。如果该规定正式生效，则即使在合并报表层面，也不能再恢复被合并方合并日前的留存收益。